【裁判字號】    97,消債更,1198
【裁判日期】    980320
【裁判案由】    更生事件
【裁判全文】
臺灣臺南地方法院民事裁定          97年度消債更字第1198號
聲  請  人  乙○○
代  理  人  楊淑惠律師
上列當事人聲請消費者債務清理事件，本院裁定如下：
    主  文
債務人乙○○自民國九十八年三月二十日上午11時起開始更生程
序。並命司法事務官進行本件更生程序。
    理  由
一、按債務人不能清償債務或有不能清償之虞，且無擔保或無優
    先權之債務總額未逾新臺幣（下同）1,200 萬元者，於法院
    裁定開始清算程序或宣告破產前，得向法院聲請更生。法院
    開始更生程序之裁定，應載明其年、月、日、時，並即時發
    生效力，消費者債務清理條例第3 條、第42條第1 項、第45
    條第1 項定有明文。又按債務人對於金融機構因消費借貸、
    自用住宅借款、信用卡或現金卡契約而負債務，在聲請更生
    或清算前，應提出債權人清冊，以書面向最大債權金融機構
    請求協商債務清償方案，並表明共同協商之意旨，債務人與
    金融機構協商成立者，不得聲請更生或清算，但因不可歸責
    於己之事由，致履行顯有重大困難者，不在此限，消費者債
    務清理條例第151 條第1 、5 項亦定有明文。
二、聲請意旨略以：債務人長期為糖尿病所苦，身體狀況不佳，
    在家幫忙照顧行動不便之婆婆劉錦秀及幼子黃茗逸，並無外
    出工作，每月由婆婆給付10,000元充當生活費用，且債務人
    配偶甲○○從事鋁門窗安裝工作收入並不穩定，為支應生活
    必需，致債務人債臺高築。聲請人名下並無任何資產，然累
    計債務總金額已達1,014,465元，前曾於民國（下同）95年6
    月9日依照中華民國銀行公會會員辦理消費金融案件無擔保
    債務協商機制，與債權人國泰世華商業銀行股份有限公司（
    下稱國泰世華銀行）等6家銀行成立協商，每月應還款金額
    為21,439元，分84期，年利率11%，至全部清償為止。債務
    人每月收入入不敷出，已無法維持基本生活費支出，因此有
    不可歸責於己之事由，致履行顯有重大困難，且無擔保或無
    優先權之債務總額未逾1,200萬元，復未經法院裁定開始清
    算程序或宣告破產，爰依法向本院聲請更生等語。
三、經查：
(一)債務人95年間協商狀況及履約情形：
    債務人曾於95年6 月9 日依照中華民國銀行公會會員辦理消
    費金融案件無擔保債務協商機制，與債權人國泰世華銀行等
    6 家銀行成立協商，每月應還款金額為21,439元，分84期，
    至全部清償為止，嗣於97年4月毀諾，此據最大債權銀行國
    泰世華銀行於97年10月31日陳報本院在案。
(二)債務人財產狀況：
    債務人主張其婆婆劉錦秀於民國92年以後，因身體截肢需人
    照顧，所以債務人即未外出工作，待在家中打理家務，婆婆
    每月給予10,000元充當生活費外，名下別無其他財產等情，
    有債務人95、96年度之國稅局財產歸屬資料及綜合所得稅各
    類所得資料清單等件為證，並經本院調取稅務電子閘門財產
    所得調件明細表在卷可稽。參以95年債務協商時債務人所出
    具之收入證明切結書記載債務人收入來源為打工、擺攤子，
    每月1至2萬元，可知債務人於95年債務協商當時之收入即已
    不敷清償其每月繳納之協商金額21,439元，債務人稱履行債
    務協商期間均係靠其配偶、公婆資助，始能陸續還款一節，
    堪以採信。
(三)債務人必要支出：
    債務人自承每月除婆婆給予之1萬元生活費外，其餘生活費
    均由其債務人配偶黃崇峰負擔。是縱使債務人之生活係全由
    其配偶（每月月薪約3萬元）支出，依債務人之收入（婆婆
    給予之1萬元）而言，顯無法負擔每月應還之協商金額21,43
    9元甚明。是債務人主張其係因不可歸責於己之事由，致履
    行上開協議顯有重大困難，堪予採信，債務人確已達不能清
    償債務之程度。
四、綜上所述，債務人僅係一般消費者，並未從事營業，其已達
    不能清償債務或有不能清償之虞之程度，其中無擔保或無優
    先權之債務，在1200萬元以下，之前雖與各債權銀行達成協
    議，但因不可歸責於己之事由，致履行上開協議顯有重大困
    難，且未經法院裁定開始清算程序或宣告破產，又查無消費
    者債務清理條例第6條第3項、第8條或第46條各款所定駁回
    更生聲請之事由存在，則債務人聲請更生，應屬有據。末者
    ，法院裁定開始更生或清算程序後，得命司法事務官進行更
    生或清算程序，必要時得選任律師、會計師或其他適當之自
    然人或法人一人為監督人或管理人，消費者債務清理條例第
    16 條第1項定有明文，爰裁定如主文。
中    華    民    國    98    年    3     月    20    日
              民事第三庭    法      官  蔡雅惠
上為正本係照原本作成
本裁定不得抗告。
本裁定已於98年3月20日上午11時公告。
中    華    民    國    98    年    3     月    20    日
                            書  記  官  詹書瑋


司法院資訊處製作；財團法人民間司法改革基金會備份。
